臺灣高等法院臺中分院民事裁定　　　九十一年度家抗字第九十三號
　　抗　告　人
　　即　收養人　乙○○
　　　　　　　　丙○○
　　即被收養人　甲○○
　　法定代理人　洪紀富
　　　　　　　　林冠吟
右抗告人因收養認可事件，對於中華民國九十一年五月十六日臺灣臺中地方法院九十
一年度養聲字第一一九號所為裁定提起抗告，本院裁定如左：
      主      文
抗告駁回。
抗告程序費用由抗告人負擔。
      理      由
一、抗告人向原法院聲請意旨略以：收養人乙○○（原裁定誤植為被收養人之法定代
    理人「洪紀富」）、丙○○於民國（下同）九十一年四月四日與被收養人甲○○
    之法定代理人洪紀富、林冠吟訂立收養契約書，爰依法請求認可等語。並提出收
    養契約、戶籍謄本、財產證明、健康證明、職業証明等件為證據。
二、原法院審理結果，以按收養云者，即收養他人之子女為子女，而法律上視同婚生
    子女之謂。是收養係以發生親子關係為目的之身分法上契約，故成立收養之前提
    要件之一，即須當事人間有收養意思之合致，而所謂收養意思，乃指於養父母與
    養子女間創設社會上一般觀念上所公認為親子關係，及於養子女與本生父母間停
    止其天然血緣之親子關係之意思。又我國收養制度，自古以降，其最初之目的，
    或出於「為宗」，即欲延續宗嗣，使祖先血食不斷；或出於「為家」，即為保持
    家產，俾能家旺；或出於「為親」，即為充實勞力、慰娛晚景或養子待老。惟近
    代收養制度，因兒童福利觀念，蓬勃發展，收養制度已改變昔日為宗、為家、為
    親之目的而更易為「為子女利益」之收養。我國親屬法於七十四年六月三日即是
    本此時代趨向而修正公布。本件收養人乙○○、丙○○與被收養人之父母洪紀富
    、林冠吟於原法院調查時自稱：因洪紀富之曾祖父本姓紀，後因招贅而姓洪紀，
    洪紀富之父親曾說要將一個孫子認祖歸宗改姓紀，以延續其香火血食等語。故乙
    ○○、丙○○為收養人，實際上只是要協助洪紀富夫妻完成次子甲○○更改為「
    紀姓」之姓氏，以完成洪紀富父親認祖歸宗之心願，足見收養人與被收養人間所
    欲成立收養關係之目的，不過係為謀延續先人血食所為之權變方法，與現今收養
    制度之立法本旨不符，並無改變親子關係之收養意思，其收養契約尚難認已合法
    成立，因而裁定駁回其收養認可。
三、抗告意旨雖謂：被收養人之生父母係因家境困苦又面臨失業，唯恐無力扶養被收
    養人甲○○，為該被收養人之利益，始與抗告人即收養人乙○○、丙○○言明由
    乙○○、丙○○收養，並栽培甲○○長大成人，不為現在環境而受盡困苦云云。
    然依據台中縣家扶中心九十一年五月八日華童中縣字第九一０二三五號函覆原法
    院所檢具之「家庭訪視調查建議表」除記載：「本個案並無實際之收出養，而是
    為達到讓兒童可以更改姓氏，認祖歸宗之程序」外，並就被收養人之法定代理人
    即生父、母之經濟狀況記明：「生父每月總收入約三萬元、生母每月總收入約四
    萬元」、「現在居住之房子為夫妻共同所有：：：家庭無負債，家庭經濟小康」
    等情（原法院卷第三０至三二頁），及抗告人於原法院調查時亦未曾提及被收養
    人之生父母係因家境困苦而將被收養人甲○○出養之情事。再參酌前揭收養人乙
    ○○、丙○○與被收養人之父母洪紀富、林冠吟於原法院調查時所稱收養之目的
    係在使被收養人「改姓紀」之上情，足認抗告人所為抗辯，並非實在，不足遽採
    。抗告意旨指摘原法院裁定駁回其收養認可為不當，請求廢棄，並依其所請准予
    認可，顯非有理由，應予駁回。
四、據上論結，本件抗告為無理由，依非訟事件法第二十八條、第八條第一項前段、
    第十條，民事訴訟法第四百九十二條第一項、第八十五條第一項前段，裁定如主
    文。
中　　　華　　　民　　　國　　九十一　　年　　　七　　　月　　 三十　　 日
~B1民事第五庭審判長法　官　陳滿賢
~B2　　　　　　　　法　官　簡清忠
~B3　　　　　　　　法　官　古金男
右為正本係照原本作成。
不得再抗告。
~B 　 　　　　　　書記官　陳信和
中　　　華　　　民　　　國　　九十一　　年　　　七　　　月　　 三十　　 日
　　　　　　　　　　　　　　　　　　　　　　　　　　　　　　　　　　　　Ｙ
